臺灣高等法院刑事判決　　　　　　　　96年度上易字第1042號
上　訴　人
即　被　告　乙○○
上列上訴人因傷害案件，不服臺灣臺北地方法院95年度易字第
2873號，中華民國96年3月30日第一審判決（起訴案號：臺灣臺
北地方法院檢察署95年度偵字第25141號），提起上訴，本院判
決如下：
    主  文
原判決撤銷。
乙○○傷害人之身體，處有期徒刑伍月，如易科罰金，以新臺幣
壹仟元折算壹日。減為有期徒刑貳月拾伍日，如易科罰金，以新
臺幣壹仟元折算壹日。
    事  實
本院認定之犯罪事實與原審判決書（如附件）事實欄之記載相同
，茲引用之。
    理  由
一、引用原判決書（如附件）理由欄所記載之證據。
二、核被告所為，係犯刑法第277條第1項之傷害罪。
三、原審予以論科，固非無見。惟查：原審判決後，中華民國九
    十六年罪犯減刑條例於96年7月16日公布施行，原審未及適
    用，並予減刑，尚有可議。被告上訴意旨，謂因被掐住脖子
    側面，才出手行使正當防衛權利，如其有意尋釁，應攜凶器
    而非手戴金戒指，及證人林美惠為告訴人之妻，其證言可否
    為證據云云。惟告訴人係以右手掐住上訴人脖子側面，欲將
    上訴人推出店外，並非不法之侵害，上訴人自無正當防衛可
    言，林美惠具結後之證言，自有證據能力，原審予以採信，
    並無不合。上訴人仍執陳詞否認犯罪，固無理由，然原判決
    既有可議，即屬無可維持，應由本院將原判決撤銷。爰審酌
    被告犯罪之動機、方法、與被害人甲○○之關係、犯罪所生
    損害、犯罪後態度，及已有二次涉嫌傷害被害人，經告訴人
    撤回告訴之情狀，此有臺灣臺北地方法院檢察署檢察官94年
    度偵字第21484號、臺灣士林地方法院檢察署檢察官94年度
    偵字第8659號不起訴處分書及本院被告前案紀錄表可考，量
    處如主文所示之刑，並諭知易科罰金之折算標準。末查被告
    犯罪在96年4月24日以前，合於中華民國九十六年罪犯減刑
    條例之減刑條件，應依同條例第2條第1項第3款之規定，減
    為有期徒刑2月15日，並諭知易科罰金之折算標準，以示懲
    儆。
四、被告經本院合法傳喚，無正當理由而不到庭，爰不待其陳述
    ，逕行判決，附此敘明。
據上論結，應依刑事訴訟法第369條第1項前段、第373條、第364
條、第299條第1項前段、刑法第277條第1項、第41條第1項前段
，刑法施行法第1條之1，中華民國九十六年罪犯減刑條例第2條
第1項第3款、第7條，判決如主文。
本案經檢察官覃正祥到庭執行職務。
中　　華　　民　　國　　96　　年　　7 　　月　　26　　日
                  刑事第二庭審判長法  官  呂丹玉
　　                              法  官  林恆吉
                          　　　　法　官  林銓正
以上正本證明與原本無異。
不得上訴。
　                                書記官  陳玲憶
中　　華　　民　　國　　96　　年　　7 　　月　　27　　日
附件：
臺灣臺北地方法院刑事判決　　　　　　　95年度易字第2873號
公  訴　人　臺灣臺北地方法院檢察署檢察官
被　　　告　乙○○　男　48歲（民國○○年○○月○○日生）
　　　　　　　　　　住臺北市○○區○○路120巷43弄4號2樓
　　　　　　　　　　身分證統一編號：Ｚ000000000號
上列被告因傷害案件，經檢察官提起公訴 （95年度偵字第25141號
），本院判決如下：
    主  文
乙○○傷害人之身體，處有期徒刑伍月，如易科罰金，以新臺幣
壹仟元折算壹日。
    事  實
一、乙○○與甲○○二人均對在臺北市信義區○○○路○段五○
    九號一樓開設川馥咖啡館之林美惠懷有好感，惟雖乙○○先
    結識林美惠，但林美惠終係與甲○○結婚。乙○○因此心生
    嫉恨，於民國九十四、九十五年間，多次酒後前往川馥咖啡
    館尋釁或騷擾林美惠，並曾於九十四年六月十五日、十月二
    日、九十五年一月十八日先後毆傷林美惠、甲○○，後各為
    林、周二人撤回告訴而經檢察官為不起訴處分。竟仍不知節
    制，於九十五年九月二日凌晨三時許，明知將造成衝突，仍
    藉辭要給付前一日至川馥咖啡館喝咖啡之賒帳款，再度前往
    滋事。甲○○見狀表明不歡迎而要求乙○○離開，但乙○○
    旋以腳踢踹店內椅子，並辱罵甲○○（公然侮辱部分未據告
    訴、起訴），周柏昇燃起新仇舊恨，出右手掐住乙○○脖子
    側面，並以左手推乙○○出店外，乙○○即基於傷害人身體
    之犯意，以各戴有金屬戒指一枚之雙手交替與周柏昇互毆，
    致甲○○受有頭皮、臉部多處挫傷。
二、案經甲○○訴由臺北市政府警察局信義分局報告臺灣臺北地
    方法院檢察署檢察官偵查起訴。
    理  由
壹、程序方面：被告乙○○對於公訴人提出之證據資料，均不爭
    執其證據能力，本院審酌該等言詞供述及書面做成時之狀況
    ，並無不宜作為證據之情事，依刑事訴訟法第一百五十九條
    之五第二項，得作為證據。
貳、實體方面：
一、訊據被告自白於前揭時地與證人即告訴人甲○○（下逕稱其
    名）互毆，造成甲○○頭皮、臉部多處挫傷（本院卷第一三
    參照），核與甲○○、證人即目擊者林美惠（下逕稱其名）
    證述情節大致相符（本院卷第二四至二六頁、三○至三一頁
    參照），並有臺北市立聯合醫院忠孝院區九十五年九月二日
    忠傷字第五號驗傷診斷書附卷足憑（偵查卷第二一頁參照）
    ，足佐被告該部分之任意性自白與事實相符。惟被告矢口否
    認基於傷害犯意為之，辯稱：當天伊是去要喝咖啡，沒人說
    不歡迎伊進去，但也沒人理伊，等了三十分鐘，才輕踢椅子
    ，後來甲○○就起身掐住伊脖子拖伊出去，且將伊壓倒在地
    毆打，於是才自衛反擊云云。
二、按「對於現在不法之侵害，而出於防衛自己或他人權利之行
    為，不罰。」刑法第二十三條前段固有明文規定，且不法侵
    害行為之來源，縱由防衛者所挑撥而起，亦非不得於最小限
    度內，採取防衛手段。但如行為人根本非基於防衛意思，而
    係藉故挑釁，嗣對方中計，進而遂行計劃中之犯意攻擊對方
    ，顯然即無本段首揭條文之適用。經查，被告、甲○○、林
    美惠間，有事實欄所述恩怨存在乙節，除為被告所坦承外（
    本院卷第三二頁參照），並據甲○○、林美惠結證綦詳（本
    院卷第二四、二八、三二頁參照），且有臺灣臺北地方法院
    檢察署檢察官九十四年度偵字第一五五七五、二一三一一號
    、九十五年度偵字第六五○七號不起訴處分書各一份在卷可
    稽（偵查卷第三二至三七頁參照）。被告前已有多次犯行，
    僅係未據周、林二人訴請究辦或經該二人原諒，殊明知周、
    林二人不歡迎伊至店內消費，竟仍於深夜藉辭上門，且在周
    、林二人隱忍不願搭理之情形下，踢椅挑釁，致生衝突。顯
    然被告係基於過往經驗，計劃以此方式，造成遭甲○○攻擊
    之假象，而遂行其毆打甲○○之犯意，其惡劣心態，彰彰明
    甚。被告空言辯稱遭甲○○毆打才基於防衛意思反擊云云，
    洵不足採，事證明確，應予論處。
三、核被告所為，係犯刑法第二百七十七條第一項之傷害罪。查
    被告確與林美惠、甲○○有前述恩怨與感情糾葛，被告由愛
    生恨，似有可憐之處，又雖感情之事，非法律所能遽斷，然
    被告不思伊自追求林美惠迄今，均仍為有配偶之人，伊種種
    愛戀追求林美惠之舉止，已然造成對伊配偶之深深傷害，且
    現林美惠既已選擇甲○○，被告不知給予祝福，竟三番兩次
    騷擾、傷害林、周二人，更非喜愛林美惠所應有之作為。再
    者，被告前已經周、林二人數度容忍、原諒，竟仍經預謀而
    為此犯行，並事後將責任推給甲○○，其心態更不足取，另
    查被告除前述劣行外，另曾二次同因傷害案件，經他人提出
    告訴又撤回，而為檢察官不起訴處分，此有臺灣臺北地方法
    院檢察署檢察官九十四年度偵字第二一四八四號、臺灣士林
    地方法院檢察署檢察官九十四年度偵字第八六五九號不起訴
    處分書及臺灣高等法院被告前案紀錄表可考（本院卷參照）
    ，足認被告恃前多次為他人原諒而無恐，恣意妄為，如不重
    懲，將助長被告再犯之機會，爰審酌上情及被告傷害之手段
    、甲○○所受傷勢等一切情狀，量處如主文所示之刑，並諭
    知易科罰金之折算標準，以昭炯戒。
四、公訴意旨另以，被告前述犯行亦造成甲○○胸腹部多處挫傷
    及左肘挫傷云云。惟按「犯罪事實應依證據認定之，無證據
    不得認定其犯罪事實。」刑事訴訟法第一百五十四條第二項
    定有明文。訊據被告堅詞否認造成甲○○本段前述傷害，辯
    稱：伊只打甲○○頭部，不知其他傷為何來等語。經查，甲
    ○○自承：胸部、腹部可能是被告戒指劃到的，左手肘是跌
    倒在地擦傷的（本院卷第二五頁參照），雖甲○○後有證稱
    混亂時，被告有攻擊其的胸部、腹部（本院卷第二六頁參照
    ），但既然甲○○不能確定胸部、腹部傷勢之來源，並參諸
    二人於地上拉扯互毆時，身體胸部、腹部的確可能因撞擊、
    擦挫地面而受傷，尚難遽將此部分傷勢認定係被告所為，罪
    證有疑，應利於被告。然此部分與前述被告有罪犯行，具包
    括一罪關係，爰不另為無罪之諭知。
據上論斷，依刑事訴訟法第二百九十九條第一項前段，刑法第二
百七十七條第一項、第四十一條第一項前段，刑法施行法第一條
之一，判決如主文。
本案經檢察官林禎瑩到庭執行職務
中   　華   　民　　國　　96　　年　　3  　月    30   日
                  刑事第十庭  審判長法  官  吳秋宏
                                    法  官  林柏泓
                                    法  官  姚念慈
以上正本與原本無異
如不服本判決，應於判決送達後十日內，檢具繕本向本院提出上
訴狀上訴於臺灣高等法院。
                                    書記官  劉芸珊
中   　華   　民　　國　　96　　年　　3  　月    30   日
附錄本案論罪科刑法條全文：
刑法第二百七十七條第一項
傷害人之身體或健康者，處三年以下有期徒刑、拘役或一千元以
下罰金。
